【裁判字號】    98,抗,17
【裁判日期】    980226
【裁判案由】    聲明異議
【裁判全文】
臺灣高等法院臺中分院民事裁定            98年度抗字第17號
抗  告  人  甲○○    台中縣豐.
上列抗告人因與相對人台灣銀行股份有限公司間聲明異議事件，
對於中華民國97年11月28日臺灣臺中地方法院97年度執字第8451
0號所為裁定提起抗告，本院裁定如下：
    主  文
抗告駁回。
抗告程序費用新台幣壹仟元由抗告人負擔。
    理  由
一、本件抗告人於原執行法院聲明異議暨本院抗告意旨略以：抗
    告人自民國（下同）85年間即居住國外，而95年間抗告人尚
    在國外，並未到台灣銀行西屯分行簽訂任何抵押權設定契約
    ，相對人竟聲請裁定拍賣抵押物（台灣台中地方法院97年拍
    字第106號民事裁定），該裁定顯有瑕疵。又抗告人出入境
    期間與上開裁定之公示送達未合，上開裁定之送達亦不合法
    ，相對人不得據以聲請強制執行。為此聲明異議，請求撤銷
    本件執行程序，但遭原法院裁定駁回，爰提起抗告，求予廢
    棄原裁定云云。
二、按「當事人或利害關係人，對於執行法院強制執行之命令，
    或對於執行法官、書記官、執達員實施強制執行之方法，強
    制執行時應遵守之程序，或其他侵害利益之情事，得於強制
    執行程序終結前，為聲請或聲明異議。」，強制執行法第12
    條第1項定有明文。再按「對於當事人之送達，有下列各款
    情形之一者，受訴法院得依聲請，准為公示送達：．．．三
    、於外國為送達，不能依第145條之規定辦理，或預知雖依
    該條規定辦理而無效者。」、「公示送達，自將公告或通知
    書黏貼公告處之日起，其登載公報或新聞紙者，自最後登載
    之日起，經20日發生效力；就應於外國為送達而為公示送達
    者，經60日發生效力。」民事訴訟法第149條第1項第3款、
    第152條分別定有明文。
三、經查：
(一)、本件相對人憑為執行名義之原法院97年度拍字第106號抵押
    物准予拍賣民事裁定（下稱系爭裁定），係原法院於97年2
    月29日作成，並於97年3月11日依抗告人設籍於「台中縣豐
    原市○○路69號」之地址，向抗告人為送達，然抗告人早於
    88年8月13日出境，並於90年4月3日辦畢遷出國外之戶籍登
    記（見97年拍字第106號卷），顯示其在台灣已無久住之意
    ，亦無住所，且自78年7月1日起國人持護照出入境，並毋須
    申報出境事由及前往地點，是原法院只知抗告人遷出國外，
    卻查無其出境前往之國家及詳細之國外住所，從而原法院乃
    依相對人之聲請，准予對抗告人為公示送達，並張貼公告於
    原法院公告處，且由相對人於97年5月12日將該公告及系爭
    裁定登載於台灣新生報海外版等情，有抗告人之戶籍謄本、
    送達證書、內政部入出國及移民署97年4月28日移署資處寰
    字第09710046730號文函、原審公示送達公告稿及新聞紙附
    於原法院97年度拍字第106號案卷可稽，並經本院依職權調
    閱上開民事卷宗查閱無訛，揆諸前揭民事訴訟法第152條本
    文之規定，堪認系爭裁定對抗告人之公示送達，自最後登載
    之日即97年5月12日起，經60日即97年7月11日已發生效力。
(二)、雖抗告人辯稱：其出入境期間與系爭裁定之公示送達未合，
    系爭裁定之送達不合法等語，惟查，經本院調閱抗告人之入
    出境資料，核對抗告人自85年4月24日起至97年10月22日止
    之出入境紀錄，得知抗告人每年入出境次數頻繁，且入境後
    停留之時間不長；大部分時間均在境外；其中甚至於88年8
    月13日出境長達8年半之久後，至97年2月7日始入境，嗣於
    公示送達之公告期間內即97年7月8日又出境，至97年7月12
    日始入境，後於97年10月22日又再次出境各節，有抗告人之
    入出境資訊連結作業表一紙在卷可資參憑（見本院卷第12-1
    3頁），是抗告人既多次入出國境，且在國外居住時間均較
    在國內居住者為長，自難認抗告人在原法院為公示送達當時
    ，有在國內一定地域有久住之主觀意思及客觀事實，依抗告
    人出境前往之國家及詳細之國外住所地址，既無相關資料可
    供查詢，自不能依民事訴訟法第145條之規定為送達，依首
    揭法條規定，原法院將應送達與抗告人之系爭裁定行國外公
    示送達程序，核無違誤。
(三)、退步言之，抗告人固又抗辯：伊當時雖已為出境之登記，但
    其於系爭拍賣抵押物裁定及裁定送達當時，實際上人係在台
    灣，故不得為國外公示送達等語。查抗告人於90年4月間辦
    畢出境之戶籍登記後，於原裁定法院為系爭拍賣抵押物裁定
    前之97年2月7日亦確實已入境台灣，迄98年7月8日始再出境
    ，此亦有本院依職權查詢之抗告人入出境資訊連結作業表一
    紙在卷可憑（見本院卷第12-13頁），惟本件拍賣抵押物之
    裁定，曾於97年3月11日依他項權利書上載之住址，即台中
    縣豐原市○○路69號為國內之送達，並由抗告人之祖母林桂
    會以同居人之身分代收系爭拍賣抵押物之裁定，而抗告人之
    祖母確實住在該址，亦有本院依職權查詢之戶籍資料在卷足
    稽（本院卷第17頁）；且原裁定法院為系爭拍賣抵押物裁定
    之前，亦曾按同址於97年1月28日發徵詢函予抗告人，並命
    其於函到7日內就系爭最高限額抵押權所擔保之債權額陳述
    意見，該函業於97年2月1日送達予抗告人現設籍之臺中縣豐
    原市○○路69號（按抗告人於97年7月7日為回復台灣戶籍之
    登記，並以水源路69號為其戶籍地址）時，並由抗告人之祖
    母林桂會依「同居人」之身分蓋章代收，抗告人隨後旋於同
    年2月4日委任律師，並於同年2月5日為閱卷之聲請，此有送
    達證書附於原法院97年度拍字第106號案卷可按，並經本院
    調閱上開案卷查明無訛，可見抗告人在台期間應係與其祖母
    同居一處，並以該址作為其當時在台灣應受送達之居所，否
    則其祖母如何能以同居人之身分代收，抗告人又如何能委任
    律師代為閱卷？況抗告人於強制執行程序進行中，自97年11
    月17日之聲明異議狀，迄本件抗告狀，其書狀上載之住址，
    均為「台中縣豐原市○○路69號」，而執行法院之通知按該
    址送達，亦均由林桂會以「同居人」之身分蓋章代收，再佐
    以系爭地址之戶長林桂會為抗告人之祖母，有親戚關係，抗
    告人又未能舉證證明於原裁定送達時，其在國內尚有其他住
    居所，自應認抗告人於返台期間，確有以其祖母之住所地即
    台中縣豐原市○○路69號作為其應受送達之居所。故如謂本
    件不得為國外公送達，而應為國內之送達，則原法院於97年
    3月11日依台中縣豐原市○○路69號該址所為之送達，亦應
    認已生送達之效力。
(四)、至抗告意旨主張95年間伊尚在國外，並未到台灣銀行西屯分
    行簽訂任何抵押權設定契約，系爭裁定有瑕疵云云，核屬實
    體私權爭執事項，並非就執行命令、方法、應遵守之程序為
    異議，亦無其他侵害利益之情事，自非執行法院所得審酌，
    亦非聲明或聲請異議所得救濟，應另循訴訟程序救濟，併此
    敘明。
四、綜上所述，系爭裁定應認已生合法送達之效力，抗告人提起
    本件抗告，求予廢棄原裁定為無理由，應予駁回。
五、據上論結，本件抗告為無理由，爰依強制執行法第30條之1
    、民事訴訟法第495條之1第1項、第449條第1項、第95條、
    第78條，裁定如主文。
中    華    民    國    98    年    2     月    26    日
                  民事第二庭    審判長法  官  邱森樟
                                      法  官  翁芳靜
                                      法  官  謝說容
以上正本係照原本作成。
再為抗告應以適用法規顯有錯誤為理由。
如提起再抗告者應於裁定送達後十日內向本院提出抗告理由狀（
須按照他造人數附具繕本）並繳納抗告裁判費新臺幣壹仟元，同
時委任律師或具有律師資格之關係人為代理人。
                                      書記官  胡美娟
中    華    民    國    98    年    2     月    26    日
                                                      Ｖ


司法院資訊處製作；財團法人民間司法改革基金會備份。
